最高法院刑事判決　　　　　　　　　　　　　　　九十一年度台上字第五九四五號
　　上 訴 人　甲○○
右上訴人因違反麻醉藥品管理條例案件，不服台灣高等法院高雄分院中華民國八十九
年八月九日第二審判決（八十九年度上訴字第五九八號，起訴案號：台灣屏東地方法
院檢察署八十四年度偵字第六０六一號），提起上訴，本院判決如左：
    主  文
原判決撤銷，發回台灣高等法院高雄分院。
    理  由
本件原判決認定上訴人與綽號「王董」之大陸籍成年男子，共謀自大陸地區非法輸入
管制進出口物品化學合成麻醉藥品安非他命走私進入台灣地區，乃先於民國八十四年
九月八日，由「王董」者委託蔡文章自大陸地區隨身夾帶安非他命一包（重約三兩）
，經香港轉搭國泰航空公司班機，由高雄國際機場入境後，於同月九日中午十二時許
，在高雄縣大寮鄉○○路○段五四三號，將之交予上訴人做為樣品。嗣於同月十八日
，上訴人與「王董」者復在福建省廈門市，交付安非他命二十五包（驗後毛重九百六
十三點一公克）予蔡文章，將之分別藏置於其穿著之休閒鞋內，並以鬆緊帶三條繫於
腰部、腿部，自香港轉搭中華航空公司班機，而於同日十七時，再由高雄國際機場入
境，即為財政部高雄關稅局高雄機場分局、內政部警察局航空警察局高雄分局人員查
獲，並扣得上開安非他命等情。因而維持第一審論處上訴人共同連續非法輸入化學合
成麻醉藥品，累犯罪刑之判決，駁回其在第二審之上訴，固非無見。惟查：(一)文書由
非公務員製作者，應記載年、月、日並簽名，為刑事訴訟法第五十三條所明定。本件
上訴人不服第一審判決而提起第二審上訴。但其上訴書狀並未經受判決之被告簽名（
僅蓋用選任辯護人蘇精哲律師印章），有刑事上訴書狀可考（見原審卷第五頁）。顯
然不合於法定程式，原審未限期命補正，逕為實體裁判，自有可議。(二)懲治走私條例
第二條第一項所謂私運管制物品進口，係指自國外私運管制物品進入我國國境而言，
如自大陸地區私運管制物品進入台灣地區，則為準走私罪，以私運管制物品進口論，
同條例第十二條定有明文。原判決認定上訴人與「王董」之大陸籍成年男子共謀自大
陸地區非法輸入管制進出口物品化學合成麻醉藥品安非他命走私進入台灣地區，先於
八十四年九月八日，委託蔡文章自大陸地區夾帶安非他命一包，經香港轉搭國泰航空
公司班機，由高雄國際機場入境後，交由上訴人做為樣品。嗣於同月十八日，上訴人
與「王董」者復在福建省廈門市交付安非他命二十五包予蔡文章，將之分別藏置於休
閒鞋、腰腿部內，由香港轉搭中華航空公司班機，於同日十七時，再由高雄國際機場
入境，而為港警查獲。如果無訛，上訴人之行為已該當於準走私罪之構成要件，原判
決照第一審判決適用法條，而未援引懲治走私條例第十二條之規定為依據，僅引用
同條例第二條第一項，已有適用法則不當之違法。(三)判決不載理由者當然為違背法令
，所謂判決不載理由，係指依法應記載於判決理由內之事項不予記載，或記載不完備
者而言，此為刑事訴訟法第三百七十九條第十四款上段之當然解釋，而有罪之判決書
，對於被告有利之證據不採納者，應說明其理由，復為刑事訴訟法第三百十條第二款
所明定，故有罪判決書對於被告有利之證據，如不加以採納，必須說明其不予採納之
理由，否則即難謂非判決不備理由之違法。原判決認定蔡文章於八十四年九月八日自
大陸地區隨身夾帶由「王董」者所交付之安非他命一包，經香港轉搭國泰航空公司班
機，由高雄國際機場入境後，於同月九日中午十二時許，在高雄縣大寮鄉○○路○段
五四三號，將之交予上訴人作為樣品等情，無非以共同被告蔡文章之供詞為據。第查
上訴人一直設籍屏東縣東港鎮鎮○路五一號；而高雄縣大寮鄉○○路○段五四三號，
乃謝溫秋之住所，又○七｜0000000號電話，則為潘正利所租用，有卷附之戶
籍謄本及電話裝機申請書可稽，此等證據為認定上訴人有無走私化學合成麻醉藥品之
重要事項，對上訴人自屬有利。原審傳喚證人謝溫秋、潘正利無著後，即行作罷，徒
以：走私、販毒集團，常以人頭租用電話、設籍，以為聯絡之工具或據點，蔡文章誤
以上開地點及電話為上訴人之住所、電話，並無不合常理等詞，逕為上訴人不利之認
定，委有證據調查未盡、判決理由欠備之違誤。(四)上訴人行為後，懲治走私條例業於
九十一年六月二十六日修正公布施行，該條例第二條第一項之私運管制物品進口罪之
法定刑，已由七年以下有期徒刑，得併科新台幣二十萬元以下罰金，改為七年以下有
期徒刑，得併科新台幣三百萬元以下罰金，比較新舊法結果，以舊法對上訴人較為有
利，原判決未及依刑法第二條第一項但書之規定，為新舊法之比較適用，逕行援引行
為時法論斷，併有判決理由欠備之可議。以上為上訴意旨所指摘及本院得依職權調查
之事項，應認原判決有發回更審之原因。
據上論結，應依刑事訴訟法第三百九十七條、第四百零一條，判決如主文。
中      華      民      國    九十一    年     十一     月      七      日
                              最高法院刑事第四庭
                                  審判長法官  紀  俊  乾
                                        法官  黃  正  興
                                        法官  劉  介  民
                                        法官  陳  東  誥
                                        法官  林  開  任
      右正本證明與原本無異
                                              書  記  官
中      華      民      國    九十一    年     十一     月     十二     日
